【裁判字號】    98,上易,338
【裁判日期】    980612
【裁判案由】    過失致死
【裁判全文】
臺灣高等法院高雄分院刑事判決         98年度上易字第338號
上  訴  人  臺灣高雄地方法院檢察署檢察官
被      告  甲○○
上列上訴人因被告過失致死案件，不服臺灣高雄地方法院98年度
易緝字第7 號中華民國98年1 月22日第一審判決（起訴案號：臺
灣高雄地方法院檢察署91年度偵緝字第898 號），提起上訴，本
院判決如下：
    主  文
上訴駁回。
    理  由
一、公訴意旨如附件起訴書所載。
二、按案件時效已完成者，應諭知免訴之判決；又免訴判決，得
    不經言詞辯論為之，刑事訴訟法第302 條第2 款、第307 條
    定有明文。次按被告行為後，刑法第80條、第83條關於追訴
    權時效期間、停止之規定，已於民國（下同）94年2 月2 日
    修正公布，並於95年7 月1 日施行。因追訴權時效之長、短
    ，關係行為人是否受到刑事追訴或處罰，而追訴權時效完成
    者，依刑事訴訟法第302 條第2 款規定應諭知免訴判決，而
    免訴判決為實體判決，因此關於追訴時效期間之修正，應屬
    實體刑罰法律變更，而有刑法第2 條第1 項規定之適用。次
    按修正前刑法第80條規定：「追訴權，因左列期間內不行使
    而消滅：一、死刑、無期徒刑或10 年 以上有期徒刑者，20
    年。二、3 年以上10年未滿有期徒刑者，10年。三、1 年以
    上3 年未滿有期徒刑者，5 年。四、1 年未滿有期徒刑者，
    3 年。五、拘役或罰金者，1 年。前項期間自犯罪成立之日
    起算。但犯罪行為有連續或繼續之狀態者，自行為終了之日
    起算。」修正前刑法第83條規定：「追訴權之時效，如依法
    律之規定，偵查、起訴或審判之程序，不能開始或繼續時，
    停止其進行。前項時效停止，自停止原因消滅之日起，與停
    止前已經過之期間一併計算。停止原因繼續存在之期間，如
    達於第80條第1 項各款所定期間4 分之1 者，其停止原因視
    為消滅。」而修正後刑法第80條則規定：「追訴權，因下列
    期間內未起訴而消滅：一、犯最重本刑為死刑、無期徒刑或
    10年以上有期徒刑之罪者，30年。二、犯最重本刑為3 年以
    上10年未滿有期徒刑之罪者，20年。三、犯最重本刑為1 年
    以上3 年未滿有期徒刑之罪者，10年。四、犯最重本刑為1
    年未滿有期徒刑、拘役或罰金之罪者，5 年。前項期間自犯
    罪成立之日起算。但犯罪行為有繼續之狀態者，自行為終了
    之日起算。」修正後刑法第83條規定：「追訴權之時效，因
    起訴而停止進行。依法應停止偵查或因犯罪行為人逃匿而通
    緝者，亦同。前項時效之停止進行，有下列情形之一者，其
    停止原因視為消滅：一、諭知公訴不受理判決確定，或因程
    序上理由終結自訴者。二、審判程序依法律之規定或因被告
    逃匿而通緝，不能開始或繼續而其期間已達第80條第1 項各
    款所定期間4 分之1 者。三、依第1 項後段停止偵查或通緝
    ，而其期間已達第80條第1 項各款所定期間4 分之1 者。前
    二項之時效，自停止原因消滅之日起與停止前已經過之期間
    一併計算。」。
三、本件被告涉犯刑法第276 條第1 項罪，其法定刑為處2 年以
    下有期徒刑，其追訴權時效期間，依修正前刑法第80條第1
    項第3 款規定為5 年，是依修正前刑法第80條第1 項第3 款
    及第83條規定，其追訴權時效如依法律之規定，偵查、起訴
    或審判之程序，不能開始或繼續時，停止其進行，其時效之
    停止，自停止原因消滅之日起與停止前已經過之期間，一併
    計算，停止原因繼續存在之期間，如達於上開5 年追訴權時
    效期間4 分之1 （即1 年3 月）時，其停止原因視為消滅，
    故依上開修正前刑法規定，本件追訴權時效加計4 分之1 停
    止期間為6 年3 月；而依修正後刑法第80條第1 項第3 款規
    定，其追訴權時效為10年，加計追訴權之時效因起訴而停止
    進行或依法應停止偵查或因犯罪行為人逃匿而通緝者停止進
    行之期間，停止原因繼續存在之期間如達於上開10年追訴權
    時效期間4 分之1 （即2 年6 月）時，其停止原因視為消滅
    ，則依修正後刑法第80條第1 項第3 款及第83條規定，本件
    追訴權時效加計4 分之1 停止期間即為12年6 月，茲經比較
    新舊法之結果，自以修正前刑法上開規定，對於被告有利，
    依刑法第2 條第1 項規定，本件自應適用被告行為時之上開
    修正前刑法規定。
四、查本件被告甲○○被訴犯刑法第276 條第1 項之罪，犯罪行
    為終了之日為90年9 月27日，其追訴權時效期間，依修正前
    刑法第80條第1 項第3 款規定為5 年；再加計因被告通緝至
    本案審判程序不能開始而停止追訴權時效進行持續所達上開
    追訴權期間之4 分之1 期間1 年3 月，上開二項期間為6 年
    3 月。又開始實施偵查日即91年1 月28日至偵查中發布通緝
    日91年6 月3 日，其期間為4 月7 日，追訴權並無不行使之
    情形；及第1 次通緝（即上開偵查中之通緝）到案日期即91
    年7 月26日至第2 次通緝日（即原審通緝日）92年4 月8 日
    ，其期間為8 月14日，扣除本案係於91年8 月20日提起公訴
    ，至91年9 月5 日繫屬於臺灣高雄地方法院計17日，扣除後
    期間（即8 月14日－17日），追訴權亦無不行使之情形。依
    此計算，本件追訴權已於98年1 月1 日完成（90年9 月27日
    ＋6 年3 月＋4 月7 日＋8 月14日－17日）。原審因而為本
    件免訴之判決，並無不合。檢察官上訴意旨認應適用修正後
    刑法83條之規定，對被告有利，容有誤會，為無理由，應予
    駁回。並不經言詞辯論為之。
據上論斷，應依刑事訴訟法第368 條、第372 條，判決如主文。
中    華    民    國    98    年    6     月    12    日
              刑事第六庭    審判長法  官  王憲義
                                  法  官  張盛喜
                                  法  官  邱永貴
以上正本證明與原本無異。
不得上訴。
中    華    民    國    98    年    6     月    12    日
                                  書記官  鄭翠芬


司法院資訊處製作；財團法人民間司法改革基金會備份。
